台灣基隆地方法院刑事判決　　　　　　　　　　　　　九十一年度訴緝字第一一號
　　公　訴　人　台灣基隆地方法院檢察署檢察官
　　被　　　告　乙○○
右列被告因違反懲治走私條例等案件，經檢察官提起公訴（八十八年度偵字第八七、
六０七號），本院判決如左：
    主  文
乙○○中華民國船舶船長違反中華民國船舶，非經主管機關許可，不得航行至大陸地
區之規定，處有期徒刑捌月；又共同私運管制物品進口逾公告數額，處有期徒刑壹年
。扣案之未稅洋菸七星牌香煙肆拾伍萬捌仟柒佰陸拾包沒收。應執行有期徒刑壹年陸
月，扣案之未稅洋菸七星牌香煙肆拾伍萬捌仟柒佰陸拾包沒收。
    事  實
一、乙○○前於民國八十六年間因違反台灣地區與大陸地區人民關係條例案件，經台
    灣士林地方法院判處有期徒刑八月，緩刑二年確定，嗣八十七年間復因違反懲治
    走私條例案件，經台灣高等法院於八十七年十月七日判處有期徒刑一年，後乙○
    ○提起上訴經最高法院八十八年二月四日駁回上訴確定，並因此撤銷前緩刑之宣
    告，經於九十一年二月一日通緝到案入監執行前揭二案之徒刑。
二、乙○○為台北縣籍「景得號」漁船船主，明知人民入出境應向內政部警政署入出
    境管理局申請許可，及中華民國船舶，未經主管機關許可，不得航行至大陸地區
    ，竟於八十七年八月二日，港口所在地之安檢所申請許可，即駕駛「景得號」漁
    船前往大陸地區福建省霞浦鎮三沙漁港，接運大陸地區人民鄭雙雷、葉欽富、黃
    勤周及張邦進（業經公訴人另為不起訴處分），同日即出海至海上捕魚，其後於
    八十七年八月六日乙○○方向台北縣金山鄉漁會報備雇用前揭四位大陸地區船員
    ，其後乙○○多次出海捕魚均持續雇用該四名大陸地區人民擔任船員（起訴書誤
    載為「景得號」漁船持續於海上從事捕魚作業四個多月，應予更正）。
三、八十七年十一月二十八日，甲○○（本院另案判決）因與林姓成年男子協議自大
    陸地區私運管制物品進口，即邀約乙○○擔任輪機長，甲○○擔任船長，謀議一
    起駕駛「景得號」漁船自大陸地區私運物品進口，並約定酬勞由二人平分，乙○
    ○因此另行起意前往大陸地區，遂於八十七年十一月二十八日下午四時五十分許
    （景得號漁船前次於八十七年十一月七日係由甲○○、許進興駕駛出港，八十七
    年十一月二十日即返港，起訴書誤載為乙○○於八十七年十一月二十八日，駕駛
    景得號漁船搭載大陸地區人民返回漁港，甲○○同日晚間上船出海，顯有違誤，
    應予更正）一起向安檢機關申報後駕駛「景得號」漁船自出海，明知中華民國船
    舶非經主管機關許可，不得航行至大陸地區，且不得私運管制物品進口，竟共同
    基於私運管制物品進口之犯意連絡，於同年月二十九日十三時，未經我國入出境
    管理局之許可，直接駕駛「景得號」漁船並搭載原由乙○○雇用之鄭雙雷、葉欽
    富、黃勤周及張邦進等四名大陸漁工進入大陸地區福建省安南市漁港，並於同年
    月三十日晚間在安南市漁港內將鴨舌頭一千一百一十公斤、雞睪丸二千六百公斤
    （完稅價格為八十三萬四千二百七十八元）及七星牌未稅洋菸四十五萬八千七百
    六十包（完稅價格為六百五十一萬四千三百九十二元）等未稅物品搬運上船，欲
    私運進口圖利。嗣於同年十二月一日下午十九時十五分，在台南縣曾文溪外海一
    ˙五海浬處，即東經一二度零一分、北緯二三度零二分之台灣地區海域處，為
    警查獲，並扣得上開自大陸地區載運進口之管制物品（其中鴨舌頭、雞睪丸業經
    高雄關稅局沒入處分）。
四、案經內政部警政署水上警察局第四警察隊移送暨台灣省菸酒公賣局台南分局函送
    臺灣台南地方法院檢察署呈請台灣高等法院檢察署核令轉基隆地方法院檢察署檢
    察官偵查起訴。
    理  由
一、訊據被告乙○○坦承八十七年八月二日前往大陸地區之福建省霞浦鎮三沙漁港載
    運大陸地區人民鄭雙雷、葉欽富、黃勤周及張邦進並雇用其等至海上捕魚；及另
    與甲○○共同於八十七年十一月二十八日至大陸地區之福建省南安市石井漁港載
    運本件扣案之物品等情不諱。核與大陸地區人民鄭雙雷、葉欽富、黃勤周、張邦
    進等人於警訊、偵查中供述相符，及本院調閱景得號漁船自八十七年八月至十一
    月間之進出港登記簿，依據其上記載景得號漁船，八月間第一次申報出港係八十
    七年八月十三日，足見八十七年八月二日乙○○駕駛漁船出港前往大陸地區並未
    向漁港所在地之安檢所申報出境；並依據該進出港紀錄簿顯示，景得號漁船於八
    十七年八月至十一月間係多次入出港，並非自八月二日出海起至八十七年十一月
    二十八日方返回港口，此部分原起訴書記載有誤；另景得號漁船十一月七日該次
    出港依據簿冊記載係由甲○○與許進興出港，乙○○並未參與，並景得號漁船於
    八十七年十一月二十日即已返港，乙○○係在八十七年十一月二十八日下午十六
    時五十分許，方與甲○○一起申報出港，此部分原起訴書記載有誤。並有本院調
    閱乙○○於八十七年八月六日向台北縣金山鄉漁會申報雇用前揭四名大陸漁工之
    資料、及本件被告為警查獲地點之標示地圖等物在卷。此外，並有鴨舌頭一千一
    百一十公斤、雞睪丸二千六百公斤及七星牌未稅洋菸四十五萬八千七百六十包等
    證物扣案可考，而上開走私物品其完稅價格分別為八十三萬四千二百七十八元及
    六百五十一萬四千三百九十二元，合計已達為七百三十四萬八千六百七十元，亦
    有財政部高雄關稅局八十八年四月三日關緝字第八八一六０三一七號函附卷可稽
    ，早逾行政院於被告行為時頒布懲治走私條例公告管制物品項目及其數額中丙項
    第一款所規定之新台幣十萬元及丁類所規定之新台幣十萬元或重量達一千公斤之
    管制數額。再者，其等既已著手於私運行為，並在台南曾文溪外海一‧五海浬
    處遭查獲，已進入我政府所公布之自海岸基線起外側外十二海浬之中華民國領海
    海域內，是其私運行為即屬既遂，本件事證已甚明確，被告乙○○之犯行，洵湛
    認定，應予依法論科。
二、
（一）按懲治走私條例第二條第一項私運管制物品進口、出口逾公告數額者，原規定
      「處七年以下有期徒刑，得併科新台幣二十萬元以下罰金」，業於九十一年六
      月二十六日修正公布施行提高法定刑度為「處七年以下有期徒刑，得併科新台
      幣三百萬元以下罰金」，行為人犯罪後法律已變更，依刑法第二條第一項前段
      及但書之規定，應適用最有利被告之法定刑度較低之舊法處罰。另按同條第四
      項規定「第一項所稱管制物品及其數額，由行政院公告之」，行政院據此於七
      十九年三月三十日公告「管制物品項目及其數額」，其中丙類管制進口項目包
      括一次私運外國菸、酒、彩券及匪偽物品之一項或數項，其總額由海關照緝獲
      時之完稅價格計算，超過十萬元者（外幣按當時辦理外匯銀行買進價格折算）
      ，其私運一項或數項，其總額由海關比照緝獲時之完稅價格計算，超過十萬元
      或重量達一千公斤者，以管制進出口物品論。雖前揭公告之丙項管制進口物品
      之匪偽物品、洋煙分別於九十年十一月二十九日、九十一年一月一日公告刪除
    ，然按犯私運管制物品進口逾公告數額者，如於行為後裁判時，該私運進口之
      物品，又經行政院依懲治走私條例第二條第三項（舊）重行公告，不列入管制
      物品之內，乃是行政上適應當時情形所為之事實上變更，並非刑罰法律有所變
      更，自不得據為廢止刑罰之認定而諭知免訴（六十五年度台上字第二四七四號
      判例要旨參照），因之，本件走私之大陸農產品及洋煙列為管制物品之公告，
      雖經嗣後刪除，此部分並非法律變更，故無刑法第二條之適用，合先敘明。
（二）核被告乙○○第一次進入大陸地區載運大陸地區人民所為，係違反臺灣地區與
      大陸地區人民關係條例第二十八條第一項之規定，應依同條例第八十條第一項
      之規定處斷及違反國安法第三條第一項規定應依同法第六條規定處斷。被告乙
      ○○第二次進入大陸地區載運管制物品係犯載運管制物品進口逾公告數額罪及
      違反臺灣地區與大陸地區人民關係條例第二十八條第一項之規定，應依同條例
      第八十條第一項之規定處斷。被告乙○○第一次進入大陸地區所犯二罪間，有
      方法目的原因結果之牽連關係，為牽連犯，應從一重之臺灣地區與大陸地區人
      民關係條例第八十條第一項論處。公訴人就被告乙○○第一次出港前往大陸地
      區搭載大陸地區人鄭雙雷等四人時，並未依法申報出港之違反國安法第三條第
      一項之犯罪事實，漏未提及，然此部分犯罪事實與前往大陸地區之犯罪事實係
      屬牽連犯裁判上一罪之關係，本院自得併予審理。被告乙○○第二次進入大陸
      地區載運走私物品，所犯上開二罪間，有方法結果之牽連關係，為牽連犯，應
      從一重之違反懲治走私條例第二條第一項之走私罪論處。被告乙○○與甲○○
      及貨主林姓男子間就第二次之前往大陸地區私運管制物品犯行有犯意聯絡及行
      為分擔，為共同正犯。被告乙○○先後二次進入大陸地區所犯之罪構成要件雖
      相同，但時隔約四個月之久，且二次前往大陸地區之目的，第一次係因載運大
      陸地區人民為船員從事合法捕魚工作，第二次則係因甲○○主動邀約方另行起
      意前往大陸地區從事非法之私運管制物品進口犯行，且前往大陸地區之港口並
      不相同，因此被告二次進入大陸地區犯行應屬分別起意，非屬基於概括犯意之
      連續犯行為，公訴人認屬連續犯尚有未洽，仍應予分論併罰。爰審酌被告乙○
      ○前於八十六年間已有違反臺灣地區與大陸地區人民關係條例案件，經台灣士
      林地方法院於八十六年九月十八日判處有期徒刑八月，緩刑二年確定，八十七
      年另有違反懲治走私條例案件，經臺灣高等法院於八十七年十月七日，以八十
      七年度上訴字第三九五七號判處有期徒刑一年，後被告乙○○向最高法院提起
      上訴，業經最高法院以八十八年度台上字五五一號駁回上訴確定，並因此撤銷
      被告之前揭緩刑宣告，目前在監執行前揭二案之有期徒刑中，被告不僅有前科
      素行不良，且其前科之犯罪行為，與本件均係觸犯相同法律，被告顯然並無悔
      改之意，並參酌其私運大量管制物品進口，價值高達百萬元以上，嚴重影響政
      府稅收，惟為警及時查獲，尚未流入市面，尚未影響國內經濟等一切情狀，分
      別量處如主文所示之刑及定其應執行之刑，以資懲儆。
（三）扣案之七星牌未稅洋菸肆拾伍萬捌仟柒佰陸拾包為被告乙○○與甲○○、林姓
      男子所共有，並為犯罪所得之物，應依刑法第三十八條第一項第三款沒收。至
      如事實欄所載之鴨舌頭一千一百一十公斤、雞睪丸二千六百公斤等物，業經財
      政部高雄關稅局沒入在案，此有財政部高雄關稅局八十八年二月十九日關緝字
      第八八一六０一三五號函附卷可考，自毋庸再予宣告沒收，附此敘明。
據上論斷，應依刑事訴訟法第二百九十九條第一項前段、修正前懲治走私條例第二條
第一項、第十一條、臺灣地區與大陸地區人民關係條例第八十條第一項、國安法第六
條第一項、刑法第十一條前段、第二條第一項但書、第二十八條、第五十五條、第五
十一條第一項第五款、第三十八條第一項第三款判決如主文。
本案經檢察官李辛茹到庭執行職務。
中        華        民        國    九十一    年    八    月    二十    日
                                  台灣基隆地方法院刑事第二庭
                                        法  官    王  翠  芬
右正本證明與原本無異。
如不服本判決，應於判決送達後十日內向本院提出上訴狀( 應附繕本 )，上訴於臺灣
高等法院。
                                        書記官    明  祖  斌
中        華        民        國    九十一    年    八    月    二十二  日
附錄論罪法條
修正前懲治走私條例第二條第一項：
私運管制物品進口、出口逾公告數額者，處七年以下有期徒刑，得併科新台幣二十萬
元以下罰金。
臺灣地區與大陸地區人民關係條例第八十條：
中華民國船舶、航空器或其他運輸工具所有人、營運人或船長、機長、其他運輸工具
駕駛人違反第二十八條第一項規定或違反第二十八條之一第一項規定或臺灣地區人民
違反第二十八條之一第二項規定者，處三年以下有期徒刑、拘役或科或併科新臺幣一
百萬元以上一千五百萬元以下罰金。但行為係出於中華民國船舶、航空器或其他運輸
工具之船長或機長或駕駛人自行決定者，處罰船長或機長或駕駛人。
前項中華民國船舶、航空器或其他運輸工具之所有人或營運人為法人者，除處罰行為
人外，對該法人並科以前項所定之罰金。但法人之代表人對於違反之發生，已盡力為
防止之行為者，不在此限。
刑法第七條之規定，對於第一項臺灣地區人民在中華民國領域外私行運送大陸地區人
民前往臺灣地區及大陸地區以外之國家或地區者，不適用之。
第一項情形，主管機關得處該中華民國船舶、航空器或其他運輸工具一定期間之停航
，或註銷、撤銷其有關證照，並得停止或撤銷該船長、機長或駕駛人之執業證照或資
格。
國安法第六條：
國家安全法第六條：
違反第三條第一項規定未經許可入出境者，處三年以下有期徒刑、拘役或科或併科新
臺幣九萬元以下罰金。
無正當理由拒絕或逃避依第四條規定所實施之檢查者，處六月以下有期徒刑、拘役或
科或併科新臺幣一萬五千元以下罰金。
